臺灣高雄地方法院民事判決　　　　　　 100年度勞訴字第39號
原　　　告　張祥
訴訟代理人　凌進源律師
被　　　告　高雄汽車客運股份有限公司
法定代理人　翁仁政
訴訟代理人　郭武郎
上列當事人間請求給付薪資等事件，本院於民國100 年7 月20日
言詞辯論終結，判決如下：
    主    文
被告應給付原告新臺幣肆拾壹萬柒仟玖佰肆拾捌元，及自民國一
○○年六月十八日起至清償日止，按週年利率百分之五計算之利
息。
訴訟費用由被告負擔。
本判決第一項得假執行。但被告如以新臺幣肆拾壹萬柒仟玖佰肆
拾捌元為原告供擔保後，得免為假執行。
    事實及理由
一、按訴狀送達後，原告不得將原訴變更或追加他訴。但擴張或
    減縮應受判決事項之聲明者，不在此限，民事訴訟法第255
    條第1 項第3 款定有明文。本件原告原先位聲明：(一)被告應
    給付原告新臺幣（下同）22 1,616元，及自起訴狀繕本送達
    翌日起至清償日止，按年息5%計算之利息。(二)願供擔保請准
    宣告假執行。另備位聲明：(一)被告應給付原告717,174 元，
    及自起訴狀繕本送達翌日起至清償日止，按年息5%計算之利
    息。(二)願供擔保，請准宣告假執行。嗣減縮不主張備位聲明
    （見本院卷第72頁），並於民國100 年6 月17日具狀擴張先
    位聲明請求金額為417,948 元，復減縮利息起算日自100 年
    6 月17日書狀送達翌日起算，均屬應受判決事項之聲明之擴
    張、減縮，核與前開規定相符，附此敘明。
二、原告主張：伊自82年12月23日起，即受雇於被告公司擔任大
    客車司機職務，詎被告於99年5 月11日，以伊駕駛執照被吊
    扣30日為由，片面終止雙方勞動契約，違反解雇最後手段性
    原則，顯不符勞動基準法（以下簡稱勞基法）第12條第1 項
    第4 款終止勞動契約之規定，是被告終止契約應屬無效，兩
    造間僱傭關係仍存在。被告違法終止兩造間勞動契約，拒絕
    伊提供勞務，業已受領勞務遲延，伊無補服勞務之義務，仍
    得主張給付報酬，且被告自99年5 月起迄100 年4 月止，已
    有12個月之薪資未給付，依伊遭被告片面終止勞動契約前6
    個月，每月平均薪資34,829元計算，伊得請求薪資417,948
    元（34,829元×12＝417,948 元）。爰依勞動契約之法律關
    係，提起本訴。並聲明如前所述。
三、被告則以：原告自82年12月23日起擔任伊公司駕駛員工作，
    依照伊公司之員工工作規則第70條第11款規定，駕駛員之職
    業駕駛執照，因故被吊扣、吊銷，經公司查獲者，得予以解
    僱，此項規定亦為原告所知悉。嗣原告因違規駕駛，遭交通
    部公路總局高雄區監理所屏東監理站（下稱屏東監理店）裁
    處記點吊扣駕駛執照，顯已違反上揭工作規則且屬情節重大
    ，伊自得依勞基法第12條第1 項第4 款規定，終止兩造間之
    勞動契約等語，資為抗辯。並聲明：(一)原告之訴駁回。(二)如
    受不利判決，願供擔保請准免為假執行。
四、兩造不爭執之事項（見本院卷第201頁）：
  (一)原告自82年12月23日起受僱被告擔任駕駛，俟被告於99年5
    月11日終止兩造間之勞動契約。
  (二)原告遭被告解雇前6 個月（即98年11月至99年4 月）間之平
    均工資為34,829元。
  (三)原告之汽車駕駛執照，經屏東監理站裁處於99年4 月27日起
    至同年5 月26日止吊扣1 個月。
五、本件之爭點為：被告以原告駕駛執照遭吊扣，而依勞基法第
    12條第4 款及員工工作規則第70條第11款解僱原告，是否合
    法？茲敘述得心證之理由如下：
  (一)按勞工有違反勞動契約或工作規則，情節重大者，雇主得不
    經預告終止契約，勞基法第12條第1 項第4 款固定有明文。
    而工作規則雖得就勞工違反勞動契約或其工作規則之情形為
    懲處規定，惟雇主因勞工違反勞動契約或工作規則，不經預
    告而終止勞動契約者，應受該條項第4 款規定之限制，即以
    其情節重大為必要，非僅以懲處結果為終止契約之依據；所
    謂「情節重大」，係屬不確定之法律概念，不得僅就雇主所
    訂工作規則之名目條列是否列為重大事項作為決定之標準，
    須勞工違反工作規則之具體事項，客觀上已難期待雇主採用
    解僱以外之懲處手段而繼續其僱傭關係，且雇主所為之懲戒
    性解僱與勞工之違規行為在程度上須屬相當，方符合上開勞
    基法規定之「情節重大」之要件。是以，勞工之違規行為態
    樣、初次或累次、故意或過失違規、對雇主及所營事業所生
    之危險或損失、勞雇間關係之緊密程度、勞工到職時間之久
    暫等，均為是否達到懲戒性解僱之衡量標準（最高法院91
    年台上字第1006號、95年度台上字第2465號判決意旨參照）
    。
  (二)次按，汽車駕駛人在6 個月內，違規記點共達6 點以上者，
    吊扣駕駛執照1 個月。道路交通管理處罰條例第63條第3 項
    固有明文。然觀諸同條例第23條、第24條第3 項後段、第29
    條第4 項、第29之2 條第5 項、第34條第3 項、第35條第1
    項及第62條第1 項等規定，可知吊扣駕駛執照期間，依各種
    違反交通罰則情節，處罰係自1 個月起至2 年不等。換言之
    ，吊扣駕駛執照1 個月，已屬道路交通管理處罰條例中關於
    吊扣駕照期間最輕之處分，此亦為兩造所不爭執（見本院卷
    第200 頁）。是以，原告遭處分吊扣駕駛執照1 個月，縱因
    而違反工作規則第70條第11款「駕駛員之職業駕駛執照，因
    故被吊扣、吊銷者」之規定，然其所受處分既屬吊扣期間最
    短者，應認原告違反工作規則之程度尚屬輕微，則被告逕以
    懲戒程度最重之解僱予以處罰，是否與原告之違規行為在程
    度上已屬相當，誠屬有疑。又原告主張其於99年度至少有21
    天之特別休假乙節，為被告所不爭執（見本院卷第200 頁）
    ，倘參酌原告特別休假為原告依法享有之權利，及目前週休
    二日每月之工作日數約為22日等情以觀，若原告連續排定99
    年度之特別休假，連同周休二日之假日，其可連續休假之期
    間，即與駕駛執照遭吊扣之1 個月約略相當，則原告於駕駛
    執照遭吊扣期間，雖無法擔任大客車駕駛提供勞務，惟被告
    既得經由原告排定年度特別休假，以避免其可能受有免服勞
    務之利益，再衡以被告為高雄地區具有相當規模之客運公司
    ，僅原告1 名司機在1 個月內無法擔任大客車駕駛，尚難認
    已對被告所營之客運業務上造成重大影響。綜上所述，原告
    遭處分吊扣駕駛執照1 個月，係吊扣駕駛執照處分中最輕者
    ，且原告倘連續排定99年度特別休假，即與其駕駛執照遭吊
    扣之1 個月期間約略相當，而原告於1 個月內不擔任大客車
    駕駛，亦難認對被告客運業務之營運產生重大影響等情，應
    認被告在客觀上尚有解僱以外之其他方式，可繼續兩造間之
    僱傭關係，且被告所為之懲戒性解僱與被告之違規行為在程
    度上亦不相當，參照前開最高法院判決意旨，被告逕以被告
    駕駛執照遭吊扣1 個月為由，終止兩造間勞動契約，即不符
    勞基法第14條第1 項第4 款所定「情節重大」之要件，自難
    認被告終止兩造間勞動契約係屬合法。
  (三)再按僱用人受領勞務遲延者，受僱人無補服勞務之義務，仍
    得請求報酬；但受僱人因不服勞務所減省之費用，或轉向他
    處服勞務所取得或故意怠於取得之利益，僱用人得由報酬額
    內扣除之。又債權人拒絕受領或於債務人履行債務前，已預
    示拒絕受領之意思表示，或債務人之給付兼需債權人之行為
    而不行為，債權人即負受領遲延之責任。民法第487 條、第
    235 條及第234 條分別定有明文。末按債權人於受領遲延後
    ，需再表示受領之意，或為受領給付作為必要之協力，催告
    債務人給付時，其受領遲延之狀態始得認為終了。在此之前
    ，債務人無須補服勞務之義務（最高法院92年度台上字第19
    79號判決要旨參照）。本件被告於99年5 月11日終止兩造間
    之勞動契約，係不合法，已如前述，而兩造間勞動契約雖不
    生終止之效力，惟已足認被告為預示拒絕受領原告提供勞務
    之表示。而原告於被告違法解僱，主觀上並無任意去職之意
    ，客觀上亦欲繼續提供勞務，此由原告於勞資爭議第2 次調
    解委員會議仍要求被告恢復其工作權等語（見本院99年度鳳
    勞簡字第31號卷第9 頁），益得明證。故原告既將準備給付
    勞務之情事通知被告，但為被告所拒絕，則被告拒絕受領後
    ，即應負受領遲延之責，原告無須催告被告受領勞務。又被
    告於受領遲延後，並未再對原告表示受領勞務之意，或為受
    領給付為必要之協力，依首揭說明，原告自得請求被告給付
    報酬。末者，若被告終止兩造間勞動契約不合法，則被告應
    給付原告之每月薪資為34,829元，並依被告自99年5 月起尚
    未給付薪資計算等情，為兩造所不爭執（見本院卷第72頁、
    第88頁），則原告請求被告給付自99年5 月起迄100 年4 月
    止之12個月之薪資，共計417,948 元（34,829元×12＝417,
    948 元），即屬有據。
六、從而，原告依兩造間勞動契約之法律關係，請求被告給付41
    7,948 元，及自100 年6 月17日書狀送達翌日，即100 年6
    月18日（見本院卷第91頁之收受繕本日期戳章）起至清償日
    止，按年息5%計算之利息，為有理由，應予准許。又本件主
    文第1 項係所命給付之金額未逾500,000 元之判決，依民事
    訴訟法第389 條第1 項第5 款之規定，自應依職權宣告假執
    行，故原告雖陳明願供擔保聲請假執行，即核無必要再命其
    供擔保，始得假執行。至被告陳明願供擔保，請准宣告免為
    假執行，經核並無不合，爰酌定相當之擔保金額併准許之。
七、本件事證已臻明確，兩造其餘攻擊防禦方法或舉證，經審酌
    後，認與判決結果不生影響，爰不逐一論列，併此敘明。
八、據上論結，本件原告之訴有理由，依民事訴訟法第78條、第
    389 條第1 項第5 款、第392 條第2 項，判決如主文。
中    華    民    國  100     年    8     月    3     日
                  勞工法庭  法  官  李育信
以上正本係照原本作成。
如不服本判決，應於送達後20日內，向本院提出上訴狀並表明上
訴理由，如於本判決送達前提起上訴者，應於判決送達後10日內
補提上訴理由書（須附繕本）。
中    華    民    國  100     年    8     月    3     日
                            書記官  陳孟琳